臺灣高等法院刑事裁定
111年度聲再字第286號
再審聲請人  
即受判決人  余信昭



上列再審聲請人即受判決人因詐欺案件，對於本院109年度上易
字第1981號，中華民國110年6月9日確定判決（原審案號：臺灣
臺北地方法院108年度易字第1115號；起訴案號：臺灣臺北地方
檢察署108年度偵字第10153號），聲請再審，本院裁定如下：
    主  文
再審之聲請駁回。
    理  由
一、聲請意旨略以：
　㈠被告於范揚彬涉嫌之詐欺案件作證表示當時證人張宏明係因
    得知范揚彬之通緝身分，所以才把經營不善之鴻洺公司過戶
    於范揚彬之名下，試圖惡意倒閉公司，而當時第二審法院採
    信該證詞，改判范揚彬無罪，為何本件之犯罪事實又改為張
    宏明無力償還債務，才將鴻洺公司過戶於被告並由范揚彬擔
    任負責人？同一案件卻有兩種犯罪事實，是否充滿矛盾？此
    均有當時之錄影、錄音紀錄可查，亦可調閱當時之庭訊筆錄
    為證，請鈞院調查新證據。
　㈡被告於范揚彬涉嫌之詐欺罪案件亦有作證表示當時張宏明覺
    得鴻洺公司是因為與被告借款才導致週轉不靈經營不善，事
    後張宏明有找人約被告見面，並限制被告之行動，向被告親
    友勒贖現金，惟原審不但未納入審酌，亦無於判決書記載，
    此有重要證據未審酌之嫌，且此等擄人勒贖竟無另案調查，
    請鈞院調查。
　㈢張宏明、范揚彬兩人證詞前後不一，更有上述擄人之情形，
    渠等不利於被告之詞，是否係挾怨報復，原審並未詳盡調查
    即為判決，對被告顯屬不利。　
　㈣原審判決書並未提及如何證明被告即係證人所指之「小胖」
    ，因范揚彬係簡陳全所介紹於被告之借款人，被告與其僅為
    單純之借貸關係，請鈞院傳喚簡陳全為新證人，以證明「小
    胖」是否為被告本人。
　㈤原審以被告當時尚有另案為據，斷定本件即係被告所為，顯
    非適法，本件從頭到尾皆無實質上之證據證明被告犯行，僅
    憑證人之傳聞之片面之詞而定罪，既無被告有去銷貨之證明
    ，也無實際之金流去向，被害人亦均不認識被告，被告想請
    被害的廠商出來作證，被告沒有跟張宏明做詐騙倒廠商的事
    情。綜上，被告沒參與本件，也並未拿取任何一分毫所得，
    僅介紹范揚彬工作係為拿回借款，依刑事訴訟法第420條聲
    請再審，請鈞院重啟再審云云。 
二、按刑事訴訟法第420條第1項第6款關於得為再審之原因規定
    ，雖修正為「因發現新事實或新證據，單獨或與先前之證據
    綜合判斷，足認受有罪判決之人應受無罪、免訴、免刑或輕
    於原判決所認罪名之判決者」，並增列第3項：「第一項第
    六款之新事實或新證據，指判決確定前已存在或成立而未及
    調查斟酌，及判決確定後始存在或成立之事實、證據」，但
    仍須以該所稱的新事實或新證據，確實足以動搖原確定判決
    所認定的犯罪事實，亦即學理上所謂的確實性(或明確性、
    顯著性)要件，必須具備，方能准許再審。而聲請再審案件
    之事證，是否符合此項要件，其判斷，當受客觀存在的經驗
    法則、論理法則所支配，並非聲請人任憑主觀、片面自作主
    張，就已完足。故倘聲請人所主張之新事實或新證據，若自
    形式上觀察，根本與原判決所確認之犯罪事實無何關聯，或
    單獨或與先前之證據綜合判斷，無法產生合理懷疑，不足以
    動搖原確定判決所認定之事實者，或對判決確定前已存在且
    已審酌之證據、事實，自為不同之評價，當然無庸贅行其他
    無益之調查，即不能據為聲請再審之原因，自無准予再審之
    餘地（最高法院105年度台抗字第55號、第152號、第356號
    、第404號裁定意旨參照）。
三、經查：
　㈠本院109年度上易字第1981號判決（下稱原確定判決）依審理
    之結果，引用臺灣臺北地方法院108年度易字第1115號判決
    （下稱第一審判決）記載之犯罪事實、證據及理由，認定再
    審聲請人即受判決人（下稱「聲請人」）余信昭為從事民間
    放貸，並借款予址設臺北市○○區○○○路000號9樓之7之鴻洺國
    際有限公司（下稱鴻洺公司）之負責人張宏明（涉嫌詐欺罪
    嫌業經本院106年度原上易字第83號判決判處有罪確定）。
    余信昭見張宏明無力償還債務，遂於民國101年10月1日接手
    鴻洺公司之經營，並指派不知情之范揚彬（涉嫌詐欺罪嫌業
    經本院以106年度上易字第1815號判決（下稱另案判決）無
    罪確定）擔任鴻洺公司之掛名負責人。余信昭與張宏明共同
    意圖為自己不法所有，基於詐欺取財之犯意聯絡，利用鴻洺
    公司名義，由張宏明及范揚彬自101年10月1日起至同年11月
    14日止，向如第一審判決附表一「被害公司」欄所示之汎佳
    資訊股份有限公司（下稱汎佳公司）等公司大量訂購如同附
    表一「產品名稱及數量」欄所示之電腦產品，致汎佳公司等
    公司之負責人或職員均陷於錯誤，誤信鴻洺公司將依約給付
    貨款，而將如同附表一「產品名稱及數量」欄所示之電腦產
    品送至鴻洺公司，由張宏明或范揚彬簽收後，再由聲請人余
    信昭將上開電腦產品予以變賣牟利，並認聲請人余信昭就第
    一審判決附表一所示編號1至13，係各次共同犯修正前刑法
    第339條第1項之詐欺取財罪，而判處罪刑確定，有原確定判
    決在卷可稽。
  ㈡聲請人以前揭聲請意旨聲請再審，惟：
　⒈由另案判決敘明依聲請人證稱范揚彬經由簡陳全介紹來找伊
    ，伊有借款給張宏明，便介紹范揚彬到鴻洺公司從事業務工
    作，張宏明說查到范揚彬是通緝犯，想讓范揚彬當名義負責
    人等語，核與范揚彬辯稱於101年8月底至鴻洺公司擔任業務
    等語相符，且可徵張宏明僅係利用擔任名義負責人，並無使
    范揚彬實際經營公司之意。以及依另案判決附表一編號1至1
    3所示公司人員證述，可徵范揚彬雖擔任鴻洺公司登記負責
    人，然鴻洺公司向另案判決附表一之被害公司訂貨、付貨款
    等事務仍由張宏明掌控。以及依證人即為鴻洺公司記帳之恩
    心記帳士事務所記帳士證詞、張宏明供詞，可徵鴻洺公司帳
    目、報稅等與財務相關事務，於范揚彬成為登記負責人後，
    仍由張宏明主導（以上詳見另案判決理由欄貳三㈢⒉）。核與
    前述原確定判決認定范揚彬擔任鴻洺公司掛名負責人，並無
    矛盾。是聲請意旨㈠主張同一案件卻有兩種犯罪事實是否充
    滿矛盾云云，並非可採，此節聲請意旨聲請調查錄影、錄音
    紀錄及調閱庭訊筆錄，因而核無必要。
　⒉張宏明是否有找人約聲請人余信昭見面並限制行動，向余信
    昭親友勒贖現金，無礙於原確定判決認定聲請人余信昭、張
    宏明共同意圖為自己不法所有，基於詐欺取財犯意聯絡，利
    用鴻洺公司名義，向汎佳公司等公司大量訂購電腦產品，致
    汎佳公司等公司負責人或職員均陷於錯誤，誤信鴻洺公司將
    依約給付貨款，而將電腦產品送至鴻洺公司，聲請人余信昭
    因而共同犯修正前刑法第339條第1項詐欺取財罪。是聲請意
    旨㈡主張原審未納入審酌聲請人余信昭於范揚彬涉嫌之詐欺
    罪，作證表示張宏明有找人約余信昭見面並限制行動，向余
    信昭親友勒贖現金等語，亦無於判決書記載，有重要證據未
    審酌之嫌云云，並非可採，此節聲請意旨聲請本院另案調查
    擄人勒贖，亦因而核無必要。
　⒊第一審判決敘明證人范揚彬與張宏明就細節或有不一致之處
    ，然張宏明、范揚彬對於渠等在鴻洺公司訂貨後，再由聲請
    人余信昭及真實姓名年籍不詳之人取貨後變賣之說詞始終一
    致，且細繹如第一審判決附表一「應付貨款」欄所示，鴻洺
    公司自101年10月1日起至同年11月14日止，在短短不到2個
    月內，竟向多達13家廠商訂購價值高達454萬餘元電腦產品
    ，卻僅支付區區20萬餘元定金，顯有違交易常規，並經原確
    定判決引用（詳見第一審判決理由欄貳一㈣⒉；原確定判決理
    由欄一），且原確定判決亦敘明證人范揚彬與張宏明就事實
    細節陳述或有不一，然而張宏明、范揚彬對於其等在鴻洺公
    司訂貨之後，再由聲請人余信昭及年籍不詳之人取貨、變賣
    的供詞始終一致（詳見原確定判決理由欄三㈠）。又張宏明
    是否有向聲請人余信昭親友勒贖現金等情，核與原確定判決
    認定聲請人余信昭、張宏明共同意圖為自己不法所有，基於
    詐欺取財犯意聯絡，利用鴻洺公司名義大量訂購電腦產品致
    汎佳公司等公司負責人或職員均陷於錯誤而將電腦產品送至
    鴻洺公司，聲請人余信昭因而共同犯修正前刑法第339條第1
    項詐欺取財罪，難認相涉，已如上述。是聲請意旨㈢主張張
    宏明、范揚彬兩人證詞前後不一，更有上述擄人情形，渠等
    不利於聲請人之詞，是否係挾怨報復，原審並未詳盡調查即
    為判決，對聲請人顯屬不利，並非可採。
　⒋第一審判決敘明聲請人余信昭綽號為「小胖」，於案發時從
    事民間放貸，曾借款予鴻洺公司負責人張宏明並介紹范揚彬
    至鴻洺公司工作等情，業據聲請人余信昭供稱在卷，核與證
    人范揚彬、張宏明證述情節均相符，該事實堪以認定，並經
    原確定判決引用（詳見第一審判決理由欄貳一㈠；原確定判
    決理由欄一）。是聲請意旨㈣主張原審判決書並未提及如何
    證明聲請人即係證人所指之「小胖」，容有誤會。此節聲請
    意旨聲請傳喚簡陳全為新證人，以證明「小胖」是否為聲請
    人本人，亦因而核無必要。
　⒌原確定判決係以鴻洺公司短短不到2個月竟向多達13家廠商訂
    購價值高達數百萬元電腦產品，卻僅僅支付區區20萬餘元訂
    金，顯然有違交易常規，同時參酌聲請人余信昭於本件犯行
    前後，有許多件詐欺案件判處罪刑確定或偵查中，犯罪手法
    、共犯參與情形相似，再因而指駁聲請人所辯不足採信（詳
    見原確定判決理由欄三㈡）。且已敘明並非每一階段行為各
    共同正犯均須全體參與，共同實行犯罪行為之人在合致意思
    範圍內各自分擔犯罪行為，相互利用達到犯罪目的，即應對
    全部結果共同負責（最高法院28年上字第3110號判例參照）
    ，聲請人余信昭指示證人張宏明、范揚彬訂貨，就犯行自有
    犯意聯絡、行為分擔；既然是聲請人指示證人張宏明、范揚
    彬訂貨，聲請人並未實際出面，有告訴人表示未與聲請人接
    觸過或未見過聲請人，核屬事理當然，無從為聲請人有利的
    認定（詳見原確定判決理由欄三㈣）。是聲請意旨㈤主張原審
    以聲請人當時尚有另案為據，斷定本件即係聲請人所為，顯
    非適法，本件無實質上證據證明聲請人犯行，僅憑證人片面
    之詞定罪，被害人亦均不認識聲請人云云，均非可採，此節
    聲請意旨聲請傳喚被害廠商證明聲請人沒有跟張宏明詐騙廠
    商，亦因而核無必要。
四、綜上所述，聲請意旨㈠、㈡、㈢、㈣、㈤指摘原確定判決未查證
    錄音、錄影紀錄及庭訊筆錄，擄人勒贖有無另案調查、傳喚
    證人簡陳全及被害廠商，仍非可採，無論單獨或與先前之證
    據綜合判斷，並無法產生合理懷疑，而足以動搖原確定判決
    認定聲請人本件詐欺取財犯行，不符合刑事訴訟法第420條
    第1項第6款「發現新事實或新證據」之要件。從而，本件再
    審聲請，為無理由，應予駁回。
據上論斷，依刑事訴訟法第434條第1項，裁定如主文。
中　　華　　民　　國　　111 　年　　8 　　月　　25　　日
　　　　　　      刑事第七庭  審判長法　官  孫惠琳
　　　　　　　　　　　　　　　　　  法　官  王惟琪
　　　　　　　　　　　　　　　　　  法　官  連雅婷
以上正本證明與原本無異。
不得抗告。
                                    書記官  潘文賢
中　　華　　民　　國　　111 　年　　8 　　月　　26　　日